【裁判字號】    95,上訴,1783
【裁判日期】    951109
【裁判案由】    竊盜等
【裁判全文】
臺灣高等法院高雄分院刑事判決        95年度上訴字第1783號
上  訴  人
即  被  告  乙○○
上列上訴人因竊盜等案件，不服臺灣屏東地方法院95年度訴字第
552 號中華民國95年9 月1 日第一審判決（起訴案號：臺灣屏東
地方法院檢察署95年度偵字第1732、2511號），提起上訴，本院
判決如下：
     主  文
上訴駁回。
     事  實
一、乙○○曾於民國86年間，因竊盜案件，經臺灣屏東地方法院
    以86年度易字第1661號判處有期徒刑10月確定，並於90年2
    月16日縮短刑期執行完畢。惟其不知警惕，有犯竊盜罪習慣
    ，竟與潘世明、劉世惟（已由原審法院判決）及潘慶輝（已
    由原審法院判決）等人共同基於意圖為自己不法所有之犯意
    聯絡，於94年12月底某日22時許，在屏東縣潮州鎮鳳尾新村
    ，由乙○○持客觀上得作為兇器之破壞剪1 支剪斷臺灣電力
    公司（以下簡稱臺電公司）所有桿號潮鳳高幹61-63 號電線
    桿上之電線（長約250 公尺，價值約新臺幣﹝下同﹞4,625
    元）後，由潘世明、劉世惟及潘慶輝等3 人竊往他處焚燒外
    皮，取得其內包覆之銅線後，交由潘世明送往他處販賣，並
    朋分所得金錢。
二、乙○○與潘世明、洪明漢（由原審法院另行審結）等人復共
    同基於意圖為自己不法所有之概括犯意聯絡，於附表所示時
    間、地點，由乙○○攜帶其所有，足以危害他人生命、身體
    安全，客觀上可供為兇器使用之檳榔刀、鐵條、破壞剪及斜
    口鉗等金屬工具，以附表所示方法，由乙○○及洪明漢竊取
    臺電公司所有之電線（長度、種類及價值如附表所示）及變
    壓器（型號、價值如附表所示）後，交由潘世明攜往他處變
    賣，並由乙○○、潘世明及洪明漢3 人朋分所得金錢。嗣於
    95年3 月6 日晚間9 時40分許，乙○○甫竊得電線時（即附
    表編號15所示），為附近民眾查覺報警圍捕，而在屏東縣新
    埤鄉○○村○○○○○道路旁之木瓜園內為警逮捕查獲，並
    當場扣得其所有，供其竊取電線使用之斜口鉗1 支。另依其
    陳述，在屏東縣新埤鄉○○段59之5 號旁芒果園內取出乙○
    ○所有，供其竊取電線使用之手提袋1 個、白色安全帽1 頂
    、繩子1 條、肥料袋1 個、大小破壞剪各1 支及鐵條10支等
    作案工具，再進而循線查獲潘世明。
三、案經屏東縣警察局潮州分局報告臺灣屏東地方法院檢察署檢
    察官偵查起訴。
    理  由
壹、證據能力方面：
一、按被告之自白，非出於強暴、脅迫、利誘、詐欺、疲勞訊問
    、違法羈押或其他不正之方法，且與事實相符者，得為證據
    。刑事訴訟法第156 條第1 項定有明文。查上揭事實，已經
    上訴人即被告乙○○於警詢、偵查及原審審理中坦承不諱，
    且核與事實相符，詳如下述，依上開規定，自得為證據。
二、又「被告以外之人於審判外之陳述，雖不符前4 條之規定（
    即傳聞法則例外得為證據之情形），而經當事人於審判程序
    同意作為證據，法院審酌該言詞陳述或書面陳述作成時之情
    況，認為適當者，亦得為證據。」；「當事人、代理人或辯
    護人於法院調查證據時，知有第159 條第1 項不得為證據之
    情形，而未於言詞辯論終結前聲明異議者，視為有前項之同
    意。」，刑事訴訟法第159 條之5 定有明文。查本件關於證
    人潘世明於檢察官中之陳述、證人甲○○、丙○○於警詢中
    之陳述，臺電公司電力線路失竊現場調查報告表、照片、手
    提袋、白色安全帽、繩子、肥料袋、大小破壞剪、斜口鉗及
    鐵條等物證及書證等證據，於本院調查證據時，當事人檢察
    官及被告均未於言詞辯論終結前聲明異議，本院審酌證人之
    陳述以及物證、書證作成時之情況，認為適當，依上開規定
    ，均得為證據。
貳、實體方面：
一、上開事實，業據上訴人即被告乙○○於檢察官偵查中及原審
    法院審理中坦承不諱，核與證人即臺電公司人員丙○○、甲
    ○○於警詢中所陳述之電力設備遭破壞之情節大致吻合，復
    有臺電公司電力線路失竊現場調查報告表16分，以及照片38
    幀附卷供憑，並有扣押之手提袋1 個、白色安全帽1 頂、繩
    子1 條、肥料袋1 個、大小破壞剪各1 支、斜口鉗1 支及鐵
    條10支等破壞工具可資佐證，本件事證明確，被告於本院審
    理中空言翻異，否認犯罪，顯係卸責之詞，不足採信，犯行
    堪以認定。
二、按行為後法律有變更者，適用行為時之法律。但行為後之法
    律有利於行為人者，適用最有利於行為人之法律，刑法第2
    條第1 項定有明文。查被告於95年3 月6 日行為前，刑法即
    已修正，惟由總統以華總一義字第09400014901 號令公布自
    95年7 月1 日施行。刑法施行法亦於95年6 月14日由總統公
    布，於95年7 月1 日施行。因此，被告行為後，刑法已有變
    更。因修正後之刑法第2 條第1 項規定，係規範行為後法律
    變更所生新舊法律比較適用之準據法，於刑法修正施行後，
    應適用修正後刑法第2 條第1 項之規定為「從舊從輕」之比
    較。而於比較時，則應併就罪刑有關之共犯、未遂犯、想像
    競合犯、牽連犯、連續犯、結合犯，以及累犯加重、自首減
    輕暨其他法定加減原因（如身分加減）與加減比例等一切情
    形，本於統一性及整體性原則，綜其全部罪刑之結果而為比
    較（最高法院95年5 月23日刑事庭第8 次會議決議參照）。
    本件所涉法律之變更部分，計有下列2 項：
    (一)刑法第28條共同正犯之規定：
      本件被告所涉犯行，均已達既遂之程度，非僅預備或陰謀
      而已，故彼等行為後，刑法第28條之規定雖已由「2 人以
      上共同『實施』犯罪之行為者，皆為正犯」修改為「2 人
      以上共同『實行』犯罪之行為者，皆為正犯」，然對被告
      並無有利或不利可言。
    (二)刑法第56條連續犯之規定：
      按刑法第56條有關連續犯之規定，業於修正後刪除。此項
      刪除雖非犯罪構成要件之變更，但足以影響行為人應受刑
      罰之法律效果。蓋被告連續數行為而犯同一罪名者，依修
      正前之規定，以一罪論，僅加重其刑至二分之一，惟依修
      正後之規定，需分論併罰，故仍屬法律有變更，且依此比
      較結果，顯以適用舊法對被告較為有利。
    (三)刑法第47條累犯之規定：
      新修正刑法第47條關於累犯之規定，增加犯罪行為人之再
      犯係出於故意者，始有累犯加重之適用。被告再犯本件之
      罪，係出於故意，無論依修正前或修正後之刑法第47條規
      定（修正後係刑法第47條第1 項），均構成累犯，對被告
      並無有利或不利可言，依修正後刑法第2 條第1 項前段規
      定，應適用行為時之刑法第47條規定論處。
    (四)經綜合比較新舊刑法之規定後可知，修正後之刑法規定並
      未有利於被告，依刑法第2 條第1 項前段規定，仍應適用
      被告行為時之刑法規定處斷，合先敘明。
三、按所謂兇器，其種類並無限制，凡客觀上足對人之生命、身
    體安全構成威脅，具危險性之物品均屬之，且只須行竊時攜
    帶即為已足，不以行為人初有行兇之意圖為必要。查被告乙
    ○○、潘世明等人行竊時，由被告乙○○所攜帶之檳榔刀、
    鐵條、破壞剪及斜口鉗等工具均為金屬製品，足以對人之生
    命、身體安全構成威脅，客觀上具有危險性，係刑法第321
    條第1 項第3 款所稱兇器。被告等人攜帶該等工具竊取臺電
    公司之電纜線，核彼等所為，均係犯電業法第105 條之竊盜
    電線罪，其等攜帶兇器為之，均應依刑法第321 條第1 項第
    3 款之攜帶兇器竊盜罪處斷。公訴意旨漏未審酌被告等人所
    竊取之物品為電線、變壓器等電力設施，僅起訴刑法第321
    條第1 項第3 款之竊盜罪，尚有誤會，惟公訴人於原審法院
    審理中，已變更起訴書所引應適用之法條為電業法第105 條
    之竊盜電線罪，並依刑法第321 條第1 項第3 款規定處斷，
    自毋庸變更原起訴法條。被告乙○○就事實欄一部分之犯行
    ，與潘世明、劉世惟及潘慶輝間有犯意聯絡及行為分擔；就
    事實欄二部分之犯行，與潘世明、洪明漢間有犯意聯絡及行
    為分擔，均為共同正犯。被告2 人前後多次行為，時間緊接
    ，所犯罪名相同，顯係基於概括犯意反覆為之，為刑法修正
    前所謂連續犯，應依修正前刑法第56條之規定以1 罪論，並
    加重其刑。被告乙○○前有如事實欄所示之科刑及執行情形
    ，有臺灣高等法院被告前案紀錄表附卷足憑，其於刑之執行
    完畢後5 年內，再犯本件有期徒刑之罪，為累犯，應依法加
    重其刑，且因其同時兩項刑之加重事由，應依法遞加重之。
四、原審因依電業法第105 條（原審此條漏引，應予補正）、刑
    法第2 條第1 項前段、第321 條第1 項第3 款、第38條第1
    項第2 款，95年7 月1 日修正施行前刑法第28條、第56條、
    第47條，竊盜犯贓物犯保安處分條例第3 條第1 項第1 款、
    第4 條之規定，並審酌被告之智識程度，前科素行，本件犯
    罪之動機、目的、手段、竊取物品之價值、數量，臺電公司
    因彼等行為直接受有財產設備上之損失，用電戶亦因無法正
    常使用電力，而蒙受損害，被告事後坦承犯行等一切情狀，
    量處被告乙○○有期徒刑2 年6 月。扣案手提袋1 個、白色
    安全帽1 頂、繩子1 條、肥料袋1 個、大小破壞剪各1 支、
    斜口鉗1 支及鐵條10支等，為被告竊取電線所用之工具，且
    為被告乙○○所有，應依刑法第38條第1 項第2 款規定宣告
    沒收。並以被告行為時均已成年，四肢健全，倘循正途，謀
    生非難，惟竟不思尋覓正職，而以反覆竊取臺電公司電力設
    備變賣之方式得財，行竊次數甚為頻繁，顯有犯罪之習慣，
    併依竊盜犯贓物犯保安處分條例第3 條第1 項第1 款規定，
    宣告於刑之執行前，令入勞動場所強制工作3 年，以資矯正
    。認事用法，核無不合，量刑亦屬妥適。被告上訴意旨，否
    認犯罪，指摘原判決不當，為無理由，應予駁回。
據上論結，應依刑事訴訟法第368條，判決如主文。
本案經檢察官張金塗到庭執行職務。
中    華    民    國    95    年    11    月    9     日
            刑事第五庭  審判長法  官  曾永宗
                              法  官  王伯文
                              法  官  任森銓
以上正本證明與原本無異。
如不服本判決應於收受本判決後10日內向本院提出上訴書狀，其
未敘述上訴理由者，並得於提起上訴後10日內向本院補提理由書
狀（均須按他造當事人之人數附繕本）「切勿逕送上級法院」。
中    華    民    國    95    年    11    月    9     日
                              書記官  蘇恒仁
附錄本判決論罪科刑法條：
電業法第105條
竊盜或損壞電桿、電線、變壓器或其他供電設備者，依刑法之規
定從重處斷。
刑法第321條
犯竊盜罪而有左列情形之一者，處6 月以上、5 年以下有期徒刑
：
三  攜帶兇器而犯之者。
竊盜犯贓物犯保安處分條例第3條第1項
18歲以上之竊盜犯、贓物犯，有犯罪之習慣者，得於刑之執行前
，令入勞動場所強制工作。
附表：
┌─┬─────┬───────┬─────┬──────┬───────┐
│  │犯罪時間  │犯罪地點      │犯罪方法  │竊取財物    │  備      註  │
├─┼─────┼───────┼─────┼──────┼───────┤
│  │          │屏東縣潮州鎮忠│以檳榔刀割│銅玻璃電線（│              │
│1 │95年2 月間│誠營區（桿號: │斷電線。  │長約350 公尺│              │
│  │某日22時許│台糖高幹43-1左│          │，價值約    │              │
│  │          │1-7）         │          │6,475 元）  │              │
├─┼─────┼───────┼─────┼──────┼───────┤
│  │95年2 月間│屏東縣新埤鄉餉│以檳榔刀割│            │依臺電公司電力│
│2 │某日20時至│潭段397 之1 迦│斷電線。  │            │線路失竊現場調│
│  │21時許間  │樂醫院左側道路│          │            │查報告表記載, │
│  │          │（獅頭高支8分 │          │            │編號2 及編號3 │
│  │          │支25,A3-A5）  │          │銅玻璃電線（│之電線長度, 應│
│  │          │              │          │長約610 公尺│合併統計。    │
├─┼─────┼───────┼─────┤, 價值約    ├───────┤
│  │          │屏東縣新埤鄉餉│同上      │11,292元）  │原起訴書附表3 │
│  │          │潭段248 號沿山│          │            │所記載之犯罪地│
│3 │95年2 月間│公路旁（桿號: │          │            │點贅載「A3」及│
│  │某日零時許│獅頭高支6-1A2-│          │            │「獅頭高支8 分│
│  │          │A3、A5-A6 ）  │          │            │25A3 -A5」。  │
├─┼─────┼───────┼─────┼──────┼───────┤
│  │          │屏東縣新埤鄉餉│同上      │銅玻璃電線（│              │
│  │95年2 月間│潭段397 之3 號│          │長約129 公尺│              │
│4 │某日23時至│迦樂醫院旁（桿│          │, 價值約    │              │
│  │24許間    │號: 獅頭高支8 │          │2,392 元）  │              │
│  │          │分27-A1）     │          │            │              │
├─┼─────┼───────┼─────┼──────┼───────┤
│  │95年2 月13│屏東縣新開寮台│同上      │銅玻璃電線（│              │
│5 │日23時許  │糖農場（桿號: │          │長約60公尺, │              │
│  │          │來義高幹54左分│          │價值約3,480 │              │
│  │          │12）          │          │元）        │              │
├─┼─────┼───────┼─────┼──────┼───────┤
│  │          │屏東縣新開寮台│同上      │銅玻璃電線（│              │
│6 │95年2 月間│糖農場（桿號：│          │長約850 公尺│              │
│  │某日22時許│新開寮高分22右│          │, 價值約    │              │
│  │          │4-7 、23左1-10│          │15,725元）  │              │
│  │          │、23左6右3-6）│          │            │              │
├─┼─────┼───────┼─────┼──────┼───────┤
│  │95年2 月16│屏東縣新開寮台│同上      │銅玻璃電線（│              │
│7 │日前某日22│糖農場（桿號：│          │長約50公尺, │              │
│  │時許      │新開寮高分22右│          │價值約925 元│              │
│  │          │4 左11 ）     │          │）          │              │
├─┼─────┼───────┼─────┼──────┼───────┤
│  │95年2 月間│屏東縣新開寮台│同上      │銅玻璃電線（│              │
│8 │某日24時許│糖農場（桿號：│          │長約250 公尺│              │
│  │          │來義高幹63左分│          │, 價值約4625│              │
│  │          │15）          │          │元）        │              │
├─┼─────┼───────┼─────┼──────┼───────┤
│  │95年2 月19│屏東縣新埤鄉新│以鐵條插入│銅玻璃電線（│              │
│9 │日20時至21│力段560 號（桿│電線桿, 爬│長約733 公尺│              │
│  │時許之間  │號：獅頭高支10│上電桿後, │, 價值13,569│              │
│  │          │-A2、131-A）  │再以破壞剪│元）        │              │
│  │          │              │剪斷電線。│            │              │
├─┼─────┼───────┼─────┼──────┼───────┤
│  │95年2 月16│屏東縣新開寮台│以檳榔刀割│銅玻璃電線（│              │
│10│日前某日24│糖農場（桿號: │斷電線。  │長約250 公尺│              │
│  │時許      │來義高幹63左分│          │, 價值約    │              │
│  │          │1-5）         │          │4,625 元）  │              │
├─┼─────┼───────┼─────┼──────┼───────┤
│  │          │屏東縣潮州鎮仙│同上      │銅玻璃電線（│              │
│11│95年2 月底│林路（桿號：台│          │長約300 公尺│              │
│  │某日22時許│糖高幹67 -1 右│          │, 價值約5550│              │
│  │          │16-18 ）      │          │元）        │              │
├─┼─────┼───────┼─────┼──────┼───────┤
│  │          │屏東縣潮州鎮武│同上      │銅玻璃電線（│              │
│12│95年2 月底│丁路（桿號：台│          │長約200 公尺│              │
│  │某日22時許│糖高幹84右29右│          │, 價值約3700│              │
│  │          │7A4-A5 ）     │          │元）        │              │
├─┼─────┼───────┼─────┼──────┼───────┤
│  │          │屏東縣潮州鎮八│以鐵條插入│銅玻璃電線（│              │
│13│95年3 月初│爺里大同路（桿│電線桿孔, │長約150 公尺│              │
│  │某日22時許│號：洲仔高幹  │爬上電桿後│, 價值約2775│              │
│  │          │16-2、A1 -A4）│, 再以破壞│元）        │              │
│  │          │              │剪剪斷電線│            │              │
├─┼─────┼───────┼─────┼──────┼───────┤
│  │          │屏東縣新埤鄉南│同上      │銅玻璃電線（│              │
│14│95年3 月初│岸段22之3 號（│          │長約394 公尺│              │
│  │某日21時許│桿號：萬隆高幹│          │, 價值約7303│              │
│  │          │246 A1 -A5）  │          │元）        │              │
├─┼─────┼───────┼─────┼──────┼───────┤
│  │          │屏東縣新埤鄉餉│同上      │銅玻璃電線（│甫得手即被警方│
│  │95年3 月6 │潭段59之5 號（│          │長約667.5 公│查獲。        │
│15│日21時40分│文樂高支14-14 │          │尺, 價值約  │              │
│  │許        │左2 、14左5-A2│          │12,348 元） │              │
│  │          │、14左5- B1） │          │            │              │
├─┼─────┼───────┼─────┼──────┼───────┤
│  │95年3 月1 │屏東縣新開寮臺│以鐵條插進│50KY2變壓器2│乙○○及洪明漢│
│16│日晚間22時│糖農場（桿號: │電線桿孔內│個（價值約  │行竊得手後,再 │
│  │許        │新開寮高分23左│, 爬上電桿│65,060元）  │由潘世明邀集劉│
│  │          │6 右10 ）     │後, 以破壞│            │世惟、潘明師及│
│  │          │              │剪剪斷電線│            │潘慶輝到場載運│
│  │          │              │, 再拔掉螺│            │往他處販賣。  │
│  │          │              │絲, 取出變│            │              │
│  │          │              │壓器。    │            │              │
└─┴─────┴───────┴─────┴──────┴───────┘


司法院資訊處製作；財團法人民間司法改革基金會備份。
